【裁判字號】    97,交聲,666
【裁判日期】    970707
【裁判案由】    交管條例聲異
【裁判全文】
臺灣板橋地方法院交通事件裁定         97年度交聲字第666號
原處分機關  交通部公路總局臺北區監理所板橋監理站
異  議  人
即受處分人  乙○○
上列受處分人因違反道路交通管理處罰條例事件，對於交通部公
路總局臺北區監理所板橋監理站中華民國97年4 月7 日所為之處
分（原處分案號：板監裁字第裁41-CO0000000號），聲明異議，
本院裁定如下：
    主  文
原處分撤銷。
乙○○不罰。
    理  由
一、按法院受理交通事件，準用刑事訴訟法之規定，道路交通管
    理處罰條例第89條前段定有明文，是最高法院76年臺上字第
    4986號判例：認定犯罪事實所憑之證據，雖不以直接證據為
    限，間接證據亦包括在內；然而無論直接或間接證據，其為
    訴訟上之證明，須於通常一般之人均不致有所懷疑，而得確
    信其為真實之程度者，始得據為有罪之認定，倘其證明尚未
    達到此一程度，而有合理之懷疑存在以致事實審法院無從取
    得有罪之確信時，即應由法院為諭知被告無罪之判決，亦即
    刑事訴訟法上法院認定事實之最重要原則「認定被告有罪，
    就該有罪事實不能有任何之合理懷疑存在」，於法院審理行
    為人違反道路交通管理處罰條例案件時，自當有其適用。易
    言之，法院於審理行為人違反道路交通管理處罰條例案件，
    當踐行完畢調查證據之程序後，為事實之認定時，如就原處
    分機關所認定之行為人違規之事實仍有合理之訴訟上懷疑，
    而無法百分之百確信行為人確有該當於道路交通管理處罰條
    例各該處罰條文之構成要件事實時，即應依訴訟上之待證事
    實「倘有懷疑，則從被告之利益作解釋」之證據法則，作對
    受處分人有利之認定。
二、本件原處分機關認異議人即受處分人乙○○於民國97年3 月
    3 日下午2 時28分許，騎乘車牌號碼GKB-507 號重型機車，
    行經臺北縣板橋市○○○路與實踐路設置有燈光號誌管制之
    交岔路口時，因闖紅燈（紅燈左轉）而為臺北縣政府警察局
    板橋交通分隊警員甲○○以受處分人騎乘機車有違反道路交
    通管理處罰條例第53條第1 項規定之行為予以製單舉發，受
    處分人向原處分機關提出陳述，經原處分機關函請舉發機關
    調查結果，仍認受處分人騎乘機車有上述違規事實，原處分
    機關乃於97年4 月7 日，依道路交通管理處罰條例第53條第
    1 項、第63條第1 項第3 款（裁決書漏載第1 項第3 款）、
    違反道路交通管理事件統一裁罰基準表之規定，裁處受處分
    人罰鍰新臺幣一千八百元，並記違規點數三點。
三、訊據受處分人乙○○固坦承於上揭時間有騎乘車牌號碼GKB-
    507 號重型機車，行經上開路段之事實，惟始終堅詞否認有
    闖紅燈之違規行為，辯稱：伊經警攔下後，站在攔停點根本
    看不到管制館前東路上行向車輛的紅綠燈，警員不能以綠燈
    一亮伊就起步就判斷伊是闖紅燈，況且當時伊於館前東路時
    就因紅燈而在介壽公園轉角處停等，時間約有15至20秒鐘，
    豈會再為搶快那1 、2 秒的時間等語。經查，證人即臺北縣
    政府警察局板橋交通分隊警員甲○○於本院調查時雖結證稱
    ：本件舉發時間係於97年3 月3 日下午2 時28分許，地點是
    在臺北縣板橋市○○○路與實踐路交岔路口處，伊當時係執
    行交通稽查勤務，就站在實踐路3 號前，伊目睹受處分人騎
    乘機車於其行向紅燈時由館前東路左轉實踐路，故伊在實踐
    路3 號前將其攔停；伊當時是以館前東路向東方向（應是向
    西之誤）是綠燈及同行向小綠人的燈號也是綠燈的情況，判
    斷沿館前東路左轉實踐路而來的受處分人是闖紅燈等語，可
    見舉發員警是依據非受處分人行向之其他燈號之顯示轉換，
    用以推測受處分人之行向燈號情形，證人甲○○雖於本院詢
    問時詳細說明該路口各行向紅、綠燈號轉換之管制及秒數，
    惟其並未能經由親眼目睹而確認受處分人於通過路口停止線
    時，其行向之燈光號誌顯示之情狀則屬實情，是受處分人對
    警察之舉發存有錯誤之質疑，尚非無據。況且本件受處分人
    有否闖紅燈之違規行為，觀諸全案卷證，除證人之證述外，
    尚無其他積極證據可資參佐，此證人所證既有如上可疑之處
    ，無從達於通常一般之人均不致有所懷疑，而得確信其為真
    實之程度，自應作對受處分人有利之認定，認其所為上開辯
    解尚屬可採。
四、綜上所述，原處分機關所認定受處分人騎乘重型機車有前述
    違規之情事，因本件查無其他積極證據足以證明，自應作對
    受處分人有利之認定，原處分機關未予詳查，遽對受處分人
    為前開裁罰，即難認為允當。本件受處分人之異議為有理由
    ，自應由本院將原處分予以撤銷，並另為不罰之諭知如主文
    第2 項所示，以資適法。
據上論斷，應依道路交通案件處理辦法第20條前段，裁定如主文
。
中    華    民    國    97    年    7     月    7     日
                  交通法庭    法  官  張江澤
以上正本證明與原本無異。
如不服本裁定，應於裁定送達後5日內，向本院提出抗告狀。
                              書記官  林怡秀
中    華    民    國    97    年    7     月    7     日


司法院資訊處製作；財團法人民間司法改革基金會備份。
